【裁判字號】    94,上訴,2361
【裁判日期】    950302
【裁判案由】    毒品危害防制條例
【裁判全文】
臺灣高等法院臺中分院刑事判決     94年度上訴字第2361號
上  訴  人
即  被  告  甲○○
選任辯護人  林見軍律師
上列上訴人因違反毒品危害防制條例案件，不服臺灣彰化地方法
院94年度訴字第197號中華民國94年8月17日第一審判決（起訴案
號：臺灣彰化地方法院檢察署93年度偵字第1831號），提起上訴
，本院判決如下：
    主  文
原判決撤銷。
甲○○連續販賣第一級毒品，處有期徒刑拾貳年。扣案之第一級
毒品海洛因拾壹包（淨重拾壹點伍公克、空包裝重拾壹點零貳公
克）均沒收銷燬；扣案分裝夾鏈袋壹仟個、ＮＯＫＩＡ廠牌3350
型手機壹具、研磨器壹組及小鐵盒壹個均沒收；販賣第一級毒品
所得之財物新台幣萬貳仟元均沒收，如全部或一部不能沒收時
，以其財產抵償之。
    事  實
一、甲○○明知海洛因係毒品危害防制條例列管制之第一級毒品
    ，不得非法持有及販賣，竟意圖營利基於販賣第一級毒品海
    洛因以賺取差價牟利之概括犯意，以0000000000行動電話號
    碼，對外聯絡毒品交易事宜，於附表所示之時間、地點，連
    續販賣海洛因予陳錫欽（已於94年1月7日死亡）及王格村多
    次。嗣於93年2月26日上午7、8時許，王格村詢問陳錫欽是
    否有海洛因可供施用，陳錫欽稱無，王格村便要求陳錫欽若
    要去購買，請幫忙代為購買，陳錫欽乃於同日中午時與甲○
    ○約好購買海洛因之事宜，並於93年2月（起訴書誤載為6月
    ）26日下午1時許至2時許間，在彰化縣彰化市○○○路即陳
    錫欽住處附近，以新台幣（下同）六千元之價格，由甲○○
    販賣第一級毒品海洛因1包（重約2公克相當半錢重）予陳錫
    欽。同日即93年2月26日23時許，王格村前往陳錫欽住處，
    交付五千元予陳錫欽，並取得陳錫欽上開代購之海洛因後，
    打算離開陳錫欽住處時，為彰化憲兵隊查獲陳錫欽及王格村
    2人。再於翌日即93年2月27日下午1時許，由彰化憲兵隊授
    意陳錫欽打電話給甲○○表示要購買海洛因，並約定交付海
    洛因之地點在陳錫欽住處，甲○○乃承續上開販賣第一級毒
    品海洛因之犯意，依約前往陳錫欽住處（起訴書誤載為「循
    線在彰化縣福興鄉○○村○○路○段377巷54弄2號查獲甲○
    ○」），於該日下午2時20分許，在彰化縣彰化市○○○路
    附近為埋伏在該處之彰化憲兵隊隊員查獲，並當場在其所駕
    駛之M6－2986號自用小客車之副駕駛座椅底下，扣得以強力
    磁鐵黏著之甲○○所有之小鐵盒1個（內裝有海洛因6包），
    經甲○○之同意，至甲○○位於彰化縣員林鎮○○路坡姜巷
    41弄165號租處搜索時，並扣得海洛因5包（連同上開6包海
    洛因，合計淨重11．5公克、空包裝重11．02公克），與其
    所有供其販賣第一級毒品海洛因犯罪所用之研磨器1組、Ｎ
    ＯＫＩＡ廠牌3350型行動電話1具及其所有供其販賣第一級
    毒品海洛因犯罪預備之分裝夾鏈袋1000只。
二、案經彰化憲兵隊移送臺灣彰化地方法院檢察署檢察官偵查起
    訴。
    理  由
一、上訴人即被告甲○○（下稱被告）雖未於本院審判期日到庭
    陳述，惟其在原審審理時則矢口否認有何販賣海洛因之犯行
    ，辯稱：伊並未有販賣海洛因予陳錫欽及王格村，係陳錫欽
    及王格村拜託伊去購買海洛因，伊再轉交給陳錫欽云云。
二、在被告所駕駛之自用小客車及在其租屋處之搜索、扣押均屬
    合法一情，業據證人即執行搜索扣押之承辦人陳俊清（已改
    名為陳村榮）於原審審理時證稱：「‧‧‧然後隔天（指93
    年2月27日）請陳錫欽打電話給甲○○說要購買毒品海洛因
    ，當時是約在陳錫欽家裡，然後我們埋伏在陳錫欽家附近，
    等甲○○一出現，我們就實施包夾，當時在副駕駛座下沿查
    到用強力磁鐵吸住鐵盒，鐵盒裡面有海洛因，包數忘記了，
    然後我們要甲○○載我們去他們住處，當時甲○○有同意搜
    索，並簽立同意搜索書，然後我們就進去搜索，就搜得所扣
    押的毒品。」、「（問：當時在攔截甲○○的時候有無表明
    身分？）有。有出示證件。當時我們是開1台偵防車、1台廂
    型車。」、「（問：剛才提到攔截之後，有在甲○○家裡搜
    索，並取得甲○○的同意而進行搜索？）是的。就是搜索扣
    押筆錄。手印是被告的。」、「（問：被告簽立同意搜索是
    在何處？是在進入被告家搜索前或是回到隊部？）是在進入
    被告家裡搜索前。」等語（見原審卷第90頁反面至第92頁反
    面），並有被告簽名蓋指印之搜索扣押筆錄、扣押物品收據
    及其所附之目錄表在卷可稽（見彰化憲兵隊偵查卷第29頁至
    第32頁），被告於原審辯稱該搜索未經同意云云，自不足採
    信。
三、按被告以外之人於審判中有死亡之情形時，其於檢察事務官
    、司法警察官或司法警察調查中所為之陳述，經證明具有可
    信之特別情況，且為證明犯罪事實之存否所必要者，得為證
    據，刑事訴訟法第159條之3定有明文。又因偵查中檢察官向
    被告以外之人所取得之陳述，原則上均能遵守法律規定，不
    致違法取供，其可信性極高，是刑事訴訟法第159條之1第2
    項則明定，被告以外之人於偵查中向檢察官所為陳述，除顯
    有不可信之情況者外，得為證據。查證人陳錫欽已於94年1
    月7日死亡一情，有戶籍資料可稽（見原審卷第44頁），其
    就附表所示之時、地向被告購買海洛因之事實，已於93年2
    月27 日、93年3月12日警詢中，就時間、地點、價格、聯絡
    方式陳述甚詳，其於偵查中均已證稱：於警詢中所述均屬實
    。且證人即憲兵隊承辦人員陳村榮於原審審理時亦證稱：「
    （問：當初監聽對象為何人？）陳錫欽。我們監聽的時候發
    現，他們毒品供應者是甲○○。」等語（見原審卷第92頁）
    。而陳錫欽於偵查中仍為相同之陳述，且證人陳錫欽於檢察
    官偵查時均未曾提及其在警詢訊時有何被不法取供之情形。
    是陳錫欽先前在警詢時所為之陳述，具有較可信之特別情況
    ，且為證明犯罪事實存否所必要，依刑事訴訟法第159條之3
    之規定，自得為證據。至證人陳錫欽、王格村於檢察官偵查
    時所為陳述，均未曾提及檢察官有任何對其等不法取供之情
    形，並無顯不可信之情況，其等在偵查中之證言亦得作為證
    據。
四、（一）陳錫欽、王格村曾於上開時、地向被告購買海洛因之
      事實，業據證人陳錫欽先後證述如下：
  １、於93年2月27日警詢中證稱：「貴隊人員在我工廠查獲之
      海洛因兩小包，係王格村當時未拿走所留下讓我吸食用，
      ‧‧‧。」、「（問：所查獲之海洛因王格村何時留下予
      你？為何留下？）因我們兩人於昨日（指93年2月26日）
      傍晚共同向綽號『富田』之男子（指被告）所購，王格村
      於昨晚取走所購之海洛因後所留下。」、「（問：你昨日
      傍晚向綽號『富田』之男子所購之毒品數量為何？價格為
      何？）以‧‧‧之價格購入海洛因2公克。」、「（問：
      你每隔多久向綽號『富田』之男子購買毒品？）約2天我
      會撥打『富田』持用之0000000000行動電話向其購買海洛
      因，有時『富田』會撥打我行動電話問我要不要買，我每
      次向『富田』購買金額都在四至五千元左右，有時我便與
      王格村共同合資向其購買。」、「（問：經本隊人員現譯
      你0000000000於93年2月26日19時34分與王格村000000000
      0通聯內容顯示：你是否向上手拿取『半半』毒品後再轉
      售於王格村？）不是這樣，是我們兩人共同合資向『富田
      』購買。」等語（見偵字卷第113頁、第114頁)。
  ２、於93年2月27日偵查中證稱：「（問：扣案之海洛因等東
      西是誰的？）是我的，這些東西是王格村留給我的。」、
      「（問：是否販賣毒品？）沒有，是綽號『富田』的男子
      拿來賣的。」等語（見偵字卷第103頁背面）。
  ３、於93年3月12日警詢中證稱：「（問：就你所知甲○○所
      使用之行動電話門號為何？）我都是以0000000000、0000
      000000兩線電話與甲○○聯絡。」、「（問：92年12月9
      日7時37分你撥打甲○○之0000000000行動電話其情形為
      何？）我與王格村每人各出資二千元，共計四千元向甲○
      ○購買海洛因1公克（半錢一半重），這次是甲○○駕駛
      （車號M6-2986）白色自小客車將海洛因送到我家旁之空
      地賣我。」、「（問：92年12月9日8時17分你撥打甲○○
      之0000000000行動電話其情形為何？）我與王格村每人各
      出資二千元，共計四千元向甲○○購買海洛因1公克，這
      次甲○○是約在鹿港鎮○○路與青雲路口之『文昌廟』後
      賣給我，我帶回家後，王格村下班後再來向我拿取他出資
      所購買之部分。」、「（問：93年1月6日16時33分你撥打
      甲○○之0000000000行動電話其情形為何？）我與王格村
      每人各出資四千元，共計八千元向甲○○購買海洛因2公
      克（半錢重），這次是甲○○駕駛（車號M6-2986）白色
      自小客車將海洛因送到我家對面彰化師範大學寶山校區裡
      之停車場賣我，當晚22時許王格村下班後再到我家拿取他
      出資四千元之海洛因1公克。」、「（問：93年1月9日19
      時42分你撥打甲○○之0000000000行動電話其情形為何？
      ）我當時以八千元之價格向甲○○購入海洛因2公克，這
      次是甲○○駕駛（車號M6-2986）白色自小客車將海洛因
      送到我家斜坡下彰化市○○○路大排水溝旁賣給我。」、
      「（問：93年2月4日15時7分你撥打甲○○之0000000000
      行動電話情形為何？）我當時以四千元之價格向甲○○購
      入海洛因1公克，這次是甲○○駕駛（車號M6-2986）白色
      自小客車將海洛因送到我家對面彰化師範大學寶山校區裡
      之停車場賣給我。」、「（問：除了上述情形外，請詳述
      你向甲○○購買毒品之情形？）93年2月中旬詳細時間我
      不清楚，我駕駛我的貨車前往甲○○員林鎮○○路坡姜巷
      租屋處一樓向其購買海洛因1公克四千元，他租屋的地方
      是二樓半透天厝，是聯棟樓房的第一戶，當天我要前往時
      我還撥他0000000000行動電話，問他員林鎮○○○○○路
      是不是在修路，貴單位有監聽應該知道上述之情形。」等
      語（見偵字卷第202頁至205頁）。
  ４、於93年7月5日偵查中證稱：「（問：93年2月26日中午你
      打電話向甲○○要購買海洛因，他於當日下午1、2點時拿
      海洛因到你家給你時，他交多少海洛因給你？你交多少錢
      給他？）他交給我一包海洛因不到半錢，我交給他六千元
      。」、「（問：93年2月26日7、8點，王格村打電話向你
      說，要跟甲○○拿海洛因，於當日晚上10點多，王格村去
      你家，向你所拿的海洛因來源？）是我將剛剛所講，於當
      日下午1、2點在我家從甲○○所拿到海洛因1包，分裝一
      些出來，交給王格村。我並沒有於王格村打電話說要海洛
      因後再打電話向甲○○講要買海洛因。王格村當場有交給
      我五千元。」、「（問：你每次以電話向甲○○說要海洛
      因後，就馬上可以拿到海洛因嗎？）約要經過兩個小時才
      可以拿到。」等語（見偵字卷第190頁至第192頁）。
  ５、93年12月13日偵查中證稱：「（問：何以通訊監察譯文聽
      起來都是你跟他買？）剛開始是說要合買的，但到最後就
      是我打電話給他，跟他說我要什麼東西，他就會給我，我
      有跟他買過海洛因，但安非他命是跟他要的，我沒有跟他
      買。」、「（問：『硬的』是何意？那個東西弄好一點是
      何意？【提示93年2月13日監聽譯文】）是指海洛因粉末
      壓成一塊。就是指不要用成粉狀過來，因為粉狀就是經過
      稀釋的。」、「（問：『一個』是何意？【提示93年2月
      13日監聽譯文】可能是二千元的意思。」、「（問：是否
      於2月13日跟甲○○買二千元毒品？）是。」、「（問：
      錢是否給他？）是。」、「（問：是否你打電話給甲○○
      ，後他才給你毒品？）是。」、「（問：是否他本人拿給
      你？）是。」、「（問：跟甲○○買過幾次？）我跟（他
      ）拿過七、八次。」、「（問：買多少錢？）二千、四千
      、到五、六千元都有過。」、「（問：有無買過安非他命
      ？）沒有，只有買過海洛因。」、「（問：在何處交易？
      ）都有我家附近寶山東路附近交易。」、「（問：何時跟
      他買？）去年11、12月時就開始了，到今年出事前。」、
      「（問：去年【指92年】12月9日是否跟王格村每人出二
      千元向甲○○買了毒品共四千元？）我已忘了，但我曾有
      跟王格村合資向甲○○買海洛因。」、「（問：是否在文
      昌廟交易？）我忘了。」、「（問：與王格村合資共幾次
      ？）約3、4次。」、「（問：今年【指93年】1月6日是否
      有與王格村各出四千元向甲○○買海洛因？）可能有，時
      間太久我實在有點不記得。」、「（問：今年2月4日是否
      有跟甲○○買海洛因？）我跟他拿過毒品7、8次，時間我
      已記不得。」、「（問：今年1月9日是否有向甲○○買過
      八千元的毒品？）我忘了，我大部分都跟甲○○買過二千
      或是四千元的毒品，印象中我好像有跟甲○○買過八千元
      的毒品。」、「（問：警詢所言是否實在？）實在。」、
      「（問：你是否知道王格村向甲○○買過毒品？）他們彼
      此間有來往，我不知道王格村是否有向甲○○買毒品。」
      、「（問：被警察查獲當日是否與王格村一起合資向甲○
      ○買毒品？）是。」、「（問：當時過程？）王格村當天
      上班前，先到我家，他說他沒有空，他出五千元跟我合資
      ，要我聯絡甲○○說跟他拿毒品海洛因，拿六千元的毒品
      ，當時我是出一千元。」、「（問：甲○○有無免費給你
      毒品？）沒有，每一次都是要錢的。」、「（問：當天甲
      ○○是把海洛因拿到你家？）他拿到我家附近。」等語（
      見偵字卷第230頁至第233頁）。
  ６、經互核證人陳錫欽上開１至５之警詢時及偵查中之證詞均
      相符，且所陳述之經過及買賣、交付海洛因之過程均甚為
      詳細、明確，其上開警詢時及偵查中明確之證詞，自得作
      為認定被告販賣第一級毒品海洛因之證據。至證人陳錫欽
      雖於93年6月3日偵查中證稱：「（問：【提示台中憲兵隊
      93年3月12日偵訊筆錄】是否屬實？）屬實。」、「（問
      ：你和王格村都是透過甲○○幫你們買毒品？）是，每次
      都是由王格村將他想購買毒品量之金額拿給我，再由我連
      同我想購買之金額，拿錢去給甲○○，由甲○○拿去向綽
      號『嫂子』之女子購買海洛因，因為我之前曾向綽號『嫂
      子』之女子購買海洛因，我還欠她錢不敢再向她買，所以
      才透過甲○○向他買，也比較便宜，甲○○有何好處我就
      不清楚，我和王格村是從九十二年年底透過甲○○購買海
      洛因，共7、8次，第一次是92年12月9日，我購買的部分
      應該是二千元。」、「（問：今年93年2月26日你和王格
      村有被查獲施用毒品？）有，當天中午我打電話向甲○○
      說要購買海洛因，他下午1、2點拿海洛因到我家給我，我
      交給他六千元，後來當天晚上七、八點王格村以電話跟我
      聯絡，表示他要海洛因請我跟甲○○聯絡，我答應後，那
      天晚上十點多王格村去我家拿海洛因，並交四至五千元給
      我，一走出我家就被憲兵隊查獲。」云云（見偵字卷第63
      頁、第64頁）；另於93年12月13日偵查中證稱：「（問：
      是否有跟甲○○買過毒品？）我拜託他買的，他跟我說合
      起買，比較便宜。」云云（見偵字第230頁）。惟證人陳
      錫欽係一成年人，智慮清楚，對於託人合買或向人購買，
      當不至於混淆誤認，且被告所述，綽號「嫂子」者，依據
      附卷之監聽譯文顯示，尚且於93年2月5日19時零3分及同
      年2 月9日1時1分與證人陳錫欽聯絡，綽號「嫂子」者在
      電話中並未向陳錫欽討錢，陳錫欽尚且要求提供某物，豈
      會有被告所指陳錫欽係因欠綽號「嫂子」錢，才透過其向
      綽號「嫂子」購買海洛因之欠錢情事。又被告與證人陳錫
      欽係屬朋友，並無恩怨，亦應無誣攀被告之必要，是本院
      認此部分之證詞，應係事後迴護被告之詞，不足採信。
（二）陳錫欽、王格村曾於上開時、地向被告購買海洛因之事實
      ，業據證人王格村先後證述如下：
  １、於93年2月27日警詢中證稱：「（問：本隊人員在你身上
      搜出之毒品是否為你所有？來源為何？）為我所有。我於
      93年2月26日21時至陳錫欽家中以五千元向陳錫欽拿取，
      供我自己吸食、施用。」、「（問：你除了向陳錫欽拿取
      ，還向何人購買過？）還曾向綽號『富田』之男子購買過
      。」‧‧‧「（問：以上所說是否實在？是否有補充意見
      ？）實在，我和陳錫欽所吸食之毒品都是向綽號『富田』
      所購買的。」等語（見偵字卷第89頁、第90頁）。
  ２、於93年2月27日偵查中證稱：「（問：毒品何來？）跟綽
      號『富田』的男子購買的。」等語（見偵字卷第81頁）。
  ３、另於93年3月12日警詢中證稱：「（問：在92年12月9日22
      時59分譯文內容中是否你與陳錫欽共同前去向甲○○拿取
      海洛因毒品？）我是託陳錫欽幫我向甲○○購買一千元海
      洛因（0．2公克）毒品，然後我再向陳錫欽拿取我的那一
      部分。」、「（問：在92年12月11日20時34分譯文內容中
      ，你是否有向陳錫欽購買海洛因毒品？）沒有，當時我的
      毒品剛好用完，我又毒癮發作，所以至陳錫欽家中向其索
      取摻有海洛因毒品之香菸在其工廠內吸食抵癮，我並未以
      金錢購買。」、「（問：在92年12月12日14時34分譯文內
      容中，你是否有帶綽號『小番』之男子前去向甲○○購買
      海洛因毒品？）沒有，因為當時陳錫欽的電話欠費未繳無
      法使用，所以無法聯絡到綽號『小番』之男子，故並未前
      往向甲○○購買毒品。」、「（問：就你所知甲○○所使
      用之行動電話門號為何？）我都是以0000000000電話與甲
      ○○聯絡。」‧‧‧「（問：93年2月4日15時1分你撥電
      話給甲○○之0000000000行動電話通話情形為何？）我向
      甲○○說陳錫欽有事找他，並向他說過來時帶海洛因毒品
      過來。」、「（問：93年2月4日16時28分你撥電話給甲○
      ○之0000000000行動電話通話情形為何？）當時甲○○已
      在陳錫欽家中，要我至陳錫欽家中交易一千元海洛因毒品
      （重量0．2公克）。」等語（見偵字卷第208頁至211頁）
      。
  ４、於93年6月3日偵查中證稱：「（問：【提示台中憲兵隊93
      年3月12日偵訊筆錄】是否屬實？）是」等語（見偵字卷
      第63頁）。
  ５、於93年7月5日偵查中證稱：「（問：92年2月26日晚上11
      點左右，你有去寶山東路陳錫欽住處拿海洛因？）是，陳
      錫欽交給我一包海洛因，我交給他五千元。」、「（問：
      當天你如何和陳錫欽聯絡購買海洛因之事？）我於當天晚
      上7、8點，用0000000000打陳錫欽電話0000000000，向他
      說我要過去他住處那裡，他就知道我要過去拿海洛因。」
      等語（見偵字卷第192頁、第193頁）。
  ６、於93年12月7日偵查中證稱：（問：是否於93年2月26日晚
      上11點左右去寶山東路陳錫欽住處拿海洛因，而被警察查
      獲？）是。」、「（問：你是否當天晚上7、8點打電話給
      陳錫欽？）是，但我是當天早上8點之前，我先去陳錫欽
      家，我問他有無東西可以吸食，他說他那邊也沒有，我就
      跟他說他要去拿就幫我拿，所以當日下班後7、8點我才打
      電話給他，問他有沒有，後來我才去找他。」、「（問：
      錢何時拿給陳錫欽？）就是93年2月26日當晚約10點左右
      ，我去跟他拿時，我交付四、五千元給他，正確金額我已
      不記得了。」、「（問：他拿何種毒品給你？）海洛因。
      」‧‧‧「（問：你是否每次都有拿錢給甲○○？）我曾
      經要拿錢給甲○○，但他不收，後來不好意思，所以才叫
      陳錫欽買毒品。」、「（問：為何拿四、五千元給陳錫欽
      ，叫他去買毒品？）當時我有在工作，且施用量也很大。
      」、「（問：你是否叫陳錫欽去跟甲○○買毒品？）我不
      知道陳錫欽跟誰買的。」、「（問：在內勤檢察官前面是
      否有說你跟甲○○買毒品？）是。」等語（見偵字卷第22
      5頁至第227頁）。
  ７、於原審94年7月22日審理時證稱：「（問：請審判長提示
      王格村警詢、偵查筆錄【提示】，前後作過很多次筆錄，
      其中哪一份比較符合事實？）最後那1份，是去年在彰化
      監獄服刑當中所製作的，是93年12月7日當時的筆錄比較
      符合事實。」「（問：後來跟檢察官說你曾經有拿錢給甲
      ○○，甲○○不收，所以你不好意思，才叫陳錫欽去買？
      ）我是和陳錫欽合買，大約有三、四次。有時候拿壹仟或
      是二千元給陳錫欽，第一次的時間已忘記，最後一次就是
      被查獲那一次。那一次我本來是要拿二千元，剛好那天剛
      好領錢，所以後來我好像是拿四千或是五千，那一次他是
      說每人一半，所以拿得比較多，當時是倒入二個塑膠袋平
      分。‧‧‧」、「（問：是否知道陳錫欽拿的毒品是向何
      人購買？）他沒有告訴我，他向何人購買我不管。」、‧
      ‧‧「（問：93年2月26日為憲兵隊查獲當次，是否和陳
      錫欽去向甲○○合買海洛因，出來的時候被查獲？）是的
      。」、「（問：是否於93年1月6日與陳錫欽各出資四千元
      合買海洛因？）我大都是出資一千元或二千元。只有被查
      獲那次出的錢比較多而已。」、「（問：海洛因是向何人
      購買？）我都是和陳錫欽合買。」、「（問：之前陳述與
      陳錫欽合買海洛因是否實在？）我忘記已經有幾次了，我
      若是有購買，都是和陳錫欽合買。」、「（問：對陳錫欽
      稱92年12月9日與你各出資二千及93年1月6日各出資四千
      元合買海洛因有何意見？【提示並告以要旨】）我忘記了
      。」等語（見原審卷第93頁至第95頁）。
  ８、互核證人王格村上開１至７之警詢時、偵查中及原審審理
      時所證述之內容均相符，且所陳述之經過及買賣、交付海
      洛因之過程均甚為詳細、明確，亦與上開證人陳錫欽於警
      詢時及偵查中１至５之證詞相符。是證人王格村上開證詞
      自得作為認定被告販賣第一級毒品海洛因之證據。至證人
      王格村雖於93年6月3日偵查中證稱：「甲○○於93年2月
      27日被警查獲那天的前一天凌晨零時許，我在寶山東路陳
      錫欽他家交四、五千元給陳錫欽，再由陳錫欽連同他自己
      部分的金額拿去給甲○○，三個人合買海洛因，由甲○○
      拿去向綽號『嫂子』的人購買，我不認識綽號『嫂子』的
      人‧‧‧。」、「（問：你和陳錫欽之前曾以這種方式叫
      甲○○幫你購買毒品嗎？）有，從92年12月間開始共7、8
      次，時間、購買的金額、數量與憲兵隊偵訊所述相同。第
      1次是92年12月9日晚上10點多，我的部分是購買0．2公克
      一千元海洛因。」、「（問：甲○○及陳錫欽幫你購買毒
      品有無好處？）應該沒有。」、「（問：93年2月26日你
      究竟何時交給陳錫欽？）是，那天晚上11、12點，我去向
      他拿海洛因同時交給他，我剛剛講凌晨是指27日凌晨零時
      左右。」云云（見偵字卷第63頁、第64頁）；另於93年7
      月5日偵查中證稱：「（問：你於電話中有向陳錫欽說要
      買多少錢之海洛因嗎？）沒有。我是當天晚上到陳錫欽住
      處時，才說要買五千元之海洛因。平常我都是先拿錢給陳
      錫欽，他才合著拿給甲○○買海洛因。」、「（問：你和
      陳錫欽合著將錢交給甲○○後，甲○○是否馬上交給你們
      海洛因？）我不清楚，因為都是陳錫欽去接洽。」云云（
      見偵字卷第192頁、第193頁）；再於93年12月7日偵查中
      證稱：「（問：你是否於警詢中所述93年1月31日向甲○
      ○買了一千元？）是警察要我說的。」、「（問：為何警
      詢及內勤檢察官偵訊中都說跟甲○○買毒品？）在警局是
      警察要我說的，在內勤檢察官時，我為了要交保才如此說
      的。」云云（見偵字卷第226頁）。經查：證人王格村於
      偵查時及原審審理中已證述，其於警詢時及偵查中確有上
      開1至7之證詞，其若無上開向被告購買海洛因情事，如何
      能清楚交代各個細節，何況在警詢時及偵查中所說之情節
      不只有與陳錫欽合資購買海洛因之事，尚包括有向被告及
      陳錫欽免費索取海洛因之情，若是未有此情事，何以能把
      事情經過交代如此清楚？是證人王格村此部分之證詞，亦
      屬迴護被告之詞，不足採信。
（三）此外復有監聽光碟及譯文附卷可稽，並有在彰化縣彰化市
      ○○○路附近為埋伏在該處之彰化憲兵隊隊員，於被告所
      駕駛之M6－2986號自用小客車之副駕駛座椅底下，查獲以
      強力磁鐵黏著之小鐵盒1個與內裝有海洛因6包，及在被告
      位於彰化縣員林鎮○○路坡姜巷41弄165號搜索出之海洛
      因5包、研磨器1組、分裝夾鏈袋1000只、ＮＯＫＩＡ廠牌
      3350型行動電話1具扣案可資佐證。而上開扣案之海洛因
      11包（標示HR＋），經送往法務部調查局鑑定結果，確含
      有海洛因成分（合計淨重11．5公克、空包裝重11．02公
      克），此有該局93年4月30日調科壹字第140009997號鑑定
      通知書附卷可稽（見偵字卷第52頁）。
（四）近年來毒品之濫用，危害國民健康與社會安定日益嚴重，
      治安機關對於販賣或施用毒品之犯罪行為，無不嚴加查緝
      ，各傳播媒體對於政府大力掃毒之決心亦再三報導，已使
      毒品不易取得且物稀價昂等情觀之，苟被告於買賣之過程
      中無利可圖，縱屬至愚，亦無甘冒被取締移送法辦判處重
      刑之危險而平白從事海洛因買賣之理，是其販入之價格必
      較其出售之價格為低，而有從中賺取買賣價差牟利之意圖
      及事實，應屬合理認定；又販賣毒品海洛因係違法行為，
      非可公然為之，而海洛因亦無公定價格，係可任意分裝增
      減分量，且每次買賣之價格、數量，亦隨時依雙方之關係
      深淺、資力、需求量、對行情之認知、來源是否充裕、查
      緝是否嚴緊、購買者被查獲時供述購買對象之可能風險之
      評估等因素，而異其標準，機動調整，非可一概論之。從
      而販賣之利得，除非經被告坦承犯行或價格、數量俱臻明
      確外，實難察得其交易實情，然販賣者從價差或量差中牟
      利，方式雖異，惟其販賣行為在意圖營利則屬同一。從而
      ，舉凡有償交易，除足以反證其確係另基於某種非圖利本
      意之關係外，通常尚難因無法查悉其販入價格，做為是否
      高價賣出之比較，諉以無營利之意思而阻卻販賣犯行之追
      訴。足見被告所販入海洛因之價格必較其所欲賣出之價格
      低廉，而有從中賺取買賣差價牟利之營利意圖。是被告確
      有意圖營利而販賣毒品之犯意甚明，被告上開所辯，顯係
      卸責之詞，自不足採，其犯行洵堪認定。
五、查海洛因依其成癮性、濫用性及社會之危害性程度，已為毒
    品危害防制條例第2條第1項第1款列為第一級毒品，不得持
    有、販賣。核被告附表所示之犯行，均係犯毒品危害防制條
    例第4條第1項之販賣第一級毒品罪。被告於93年2月27日下
    下1 時許，與陳錫欽約定買賣海洛因，而於當日下午2時20
    分被查獲之犯行，係犯毒品危害防制條例第4條第6項、第1
    項之販賣第一級毒品未遂罪。被告為供販賣第一級毒品而持
    有第一級毒品之低度行為，已為販賣第一級毒品之高度行為
    所吸收，不另論罪。其5次販賣第一級毒品海洛因及1次販賣
    第一級毒品海洛因未遂之行為，時間緊接，犯罪構成要件相
    同，顯係基於概括之犯意反覆為之，為連續犯，應依刑法第
    56條之規定論以一販賣第一級毒品罪，除法定本刑為死刑、
    無期徒刑，依法不得加重外其餘罰金部分應加重其刑。查被
    告販賣第一級毒品對象僅2人，次數非頻繁，其販賣所得非
    鉅，相較於長期、大量販賣毒品之真正毒梟而言，其對社會
    秩序與國民健康之危害，顯然較不成比例，倘科以法定本刑
    無期徒刑或死刑，未免過苛，且無從與真正長期、大量販毒
    之惡行區別，是本院衡其犯罪情狀，認被告若科以最輕本刑
    無期徒刑，仍屬過重，在客觀上應足以引起一般人之同情，
    爰依刑法第59條之規定減輕其刑，爰先加重後減輕之。另公
    訴人起訴事實雖未敘及於93年2月27日下午1時許，由彰化憲
    兵隊授意陳錫欽打電話給被告表示要購買海洛因，並約定交
    付海洛因之販賣第一級毒品海洛因未遂之事實，然此部分與
    上開已起訴成罪部分，有連續犯之裁判上一罪關係，為起訴
    效力所及，本院自得併予審判。原審認被告罪證明確，予以
    論罪科刑，固非無見，惟附表編號三之買受人係陳錫欽1人
    ，並非陳錫欽與王格村2人，業據證人陳錫欽於93年3月12
    日警詢中證稱：「（問：93年1月9日19時42分你撥打甲○○
    之0000000000行動電話其情形為何？）我當時以八千元之價
    格向甲○○購入海洛因2公克，這次是甲○○駕駛（車號
    M6-29 86）白色自小客車將海洛因送到我家斜坡下彰化市○
    ○○路大排水溝旁賣給我。」而證人王格村於警詢時、偵查
    中及原審審理時亦均未提到其在93年1月9日，與陳錫欽合資
    向被告購買海洛因，顯見此次僅係陳錫欽1人向被告購買海
    洛因，並非陳錫欽與王格村2人合資向被告購買海洛因。是
    原審認定此次之買受人係陳錫欽與王格村2人，自有未洽。
    另王格村係在93年2月26日23時許前往陳錫欽住處，交付五
    千元予陳錫欽，並取得陳錫欽代購之海洛因後，打算離開陳
    錫欽住處時，為彰化憲兵隊查獲陳錫欽及王格村2人。原判
    決竟誤載上開日期為93年6月26日23時，亦有未洽。另扣案
    之分裝毒品海洛因之夾鏈袋1000個，係被告所有，業據被告
    於原審供述在卷，因均尚未使用過，顯係供被告預備販賣毒
    品所用之物，應依刑法第38條第1項第2款之規定宣告沒收，
    原審認上開之物，係供被告販賣毒品犯罪所用之財物，而依
    毒品危害防制條例第19條第1項之規定宣告沒收，則有未洽
    。是被告否認犯罪而上訴指摘原判決不當，雖非有理由，然
    原判決既有上開可議之處，即屬無可維持，應予撤銷改判。
    爰審酌被告之素行、犯罪之動機、目的、販賣毒品海洛因之
    期間、販賣之次數、販賣毒品海洛因所得之數量、對社會之
    危害及其犯後態度等一切情狀，量處如主文第2項所示之刑
    。至扣案之海洛因11包（淨重11．5公克），係屬第一級毒
    品，應依毒品危害防制條例第18條第1項前段之規定宣告沒
    收銷燬；用以包裝該包海洛因之包裝袋（空包裝重11．02公
    克），若與其內所包裝之毒品析離時，其與該毒品所殘留之
    毒品難以析離，自應全部視為毒品，而均依毒品危害防制條
    例第18條第1項前段之規定宣告沒收銷燬。另扣案之研磨器1
    組及小鐵盒1個及聯絡販賣第一級毒品海洛因之ＮＯＫＩＡ
    廠牌3350型手機1具，均係被告所有，業據被告於原審供述
    在卷，屬供被告販賣毒品犯罪所用之財物，均應依毒品危害
    防制條例第19條第1項之規定宣告沒收。至於販賣第一級毒
    品所得財物三萬二千元，應依同條例第19條第1項之規定宣
    告沒收，如全部或一部不能沒收時，以其財產抵償之。另扣
    案之分裝毒品海洛因之夾鏈袋1000個，係被告所有，業據被
    告於原審供述在卷，因均尚未使用過，顯係供被告預備販賣
    毒品所用之物，應依刑法第38條第1項第2款之規定宣告沒收
    。至扣案之白色粉末3包（合計淨重46．53公克），未發現
    法定毒品成分，有法務部調查局上開鑑定報告可稽；門號
    00000000 00晶片卡1只其登記使用人係田慧雯，並非被告，
    有行動電話查詢資料可憑；電子磅秤1具為前任不詳姓名之
    承租人所有，並非被告所有；海洛因塊狀壓鑄器1具，係陳
    錫欽所有一情，業據被告在原審供述甚明，此外復查無其他
    證據足資證明係屬被告所有，因與上開法定沒收要件不符，
    自無從宣告沒收。另扣案之海洛因殘渣袋25個，係被告施用
    海洛因所用之物，安非他命4包及安非他命吸食器1組則為被
    告施用第二級毒品安非他命所用之物，均與本案無關，自無
    法在本案一併宣告沒收，附此敘明。
六、被告經合法傳喚，無正當理由不到庭，爰不待其陳述，逕行
    判決。
據上論結，應依刑事訴訟法第369條第1項前段、第371條、第364
條、第299條第1項前段，毒品危害防制條例第4條第1項、第18條
第1項前段、第19條第1項，刑法第11條前段、第56條、第59條、
第38條第1項第2款，判決如主文。
本案經檢察官乙○○到庭執行職務
中    華    民    國    95    年    3    月   2       日
            刑事第八庭  審判長法  官  羅  得  村
                              法  官  陳  宏  卿
                              法  官  巫  政  松
上列正本證明與原本無異。
如不服本判決應於收受送達後十日內向本院提出上訴書狀，其未
敘述上訴之理由者並得於提起上訴後十日內向本院補提理由書（
均須按他造當事人之人數附繕本）。
                              書記官  陳  妙  瑋
中    華    民    國    95    年    3    月    6      日
附錄論罪科刑法條：
毒品危害防制條例第4條
製造、運輸、販賣第一級毒品者，處死刑或無期徒刑；處無期徒
刑者，得併科新臺幣一千萬元以下罰金。
製造、運輸、販賣第二級毒品者，處無期徒刑或七年以上有期徒
刑，得併科新臺幣七百萬元以下罰金。
製造、運輸、販賣第三級毒品者，處五年以上有期徒刑，得併科
新臺幣五百萬元以下罰金。
製造、運輸、販賣第四級毒品者，處三年以上十年以下有期徒刑
，得併科新臺幣三百萬元以下罰金。
製造、運輸、販賣專供製造或施用毒品之器具者，處一年以上七
年以下有期徒刑，得併科新臺幣一百萬元以下罰金。
前五項之未遂犯罰之。
附表：
┌──┬───┬──────────────┬──────────────┐
│編號│買受人│時間、次數、地點            │交易方式及內容              │
├──┼───┼──────────────┼──────────────┤
│一  │陳錫欽│92年12月9日上午約7、8時許在 │由陳錫欽與王格村各出資二千元│
│    │王格村│彰化縣鹿港鎮○○路與青雲路之│，買1公克之海洛因（約四分之 │
│    │      │「文昌廟」。                │一錢）。                    │
├──┼───┼──────────────┼──────────────┤
│二  │陳錫欽│93年1月6日16時30分許在彰化縣│由陳錫欽與王格村各出資四千元│
│    │王格村│彰化市彰化師範大學寶山校區停│，買2公克之海洛因（約半錢） │
│    │      │車場。                      │。                          │
├──┼───┼──────────────┼──────────────┤
│三  │陳錫欽│93年1月9日17時許在彰化縣彰化│由陳錫欽單獨出資八千元，購買│
│    │      │市○○○路大排水溝旁。      │2公克之海洛因（約半錢）。   │
│    │      │                            │                            │
├──┼───┼──────────────┼──────────────┤
│四  │陳錫欽│93年2月4日15時許在彰化縣彰化│由陳錫欽獨自出資四千元，買1 │
│    │（起訴│市彰化師範大學寶山校區停車場│公克之海洛因（約四分之一錢）│
│    │書誤載│。                          │。                          │
│    │為陳朝│                            │                            │
│    │欽）  │                            │                            │
├──┼───┼──────────────┼──────────────┤
│五  │陳錫欽│93年2月13日10時許在彰化縣員 │陳錫欽前往甲○○租屋處（途中│
│    │（起訴│林鎮○○路坡姜巷甲○○之租處│曾以電話詢問甲○○該處是否因│
│    │書誤載│1樓。                       │修路無法通行等語），出資二千│
│    │為陳朝│                            │元購買海洛因。              │
│    │欽）  │                            │                            │
└──┴───┴──────────────┴──────────────┘
                                                      Ｆ


司法院資訊處製作；財團法人民間司法改革基金會備份。
